臺灣南投地方法院小額民事判決
110年度投小字第204號
原      告  世貿亭園管理委員會

法定代理人  吳良賢  
訴訟代理人  林榮照  
被      告  陳美娟  
上列當事人間給付管理費事件，本院於民國110年10月26日言詞
辯論終結，判決如下：
    主      文
被告應給付原告新臺幣參萬壹仟玖佰元，及自民國一百一十年二
月四日起至清償日止，按週年利率百分之五計算之利息。
訴訟費用新臺幣壹仟元由被告負擔。
本判決第一項得假執行。但被告如以新臺幣參萬壹仟玖佰元為原
告預供擔保，得免為假執行。
    事實及理由
壹、程序方面：
    當事人喪失訴訟能力或法定代理人死亡或其代理權消滅者，
    訴訟程式在有法定代理人或取得訴訟能力之本人承受其訴訟
    以前當然停止。前開承受訴訟人於得為承受時，應即為承受
    之聲明。民事訴訟法第170條、第175條第1項分別定有明文
    。經查，原告法定代理人於本院審理期間由許明忠變更為吳
    良賢，原法定代理人之代理權因而消滅，原告並提出新委任
    狀，足認原告法定代理人已有合法承受訴訟之聲明，由吳良
    賢承受訴訟，合先敘明。
貳、實體方面：　　
一、原告起訴主張：原告為設址臺中市○○區○○里○○○街00巷0號之
    世貿亭園管理委員會，被告為門牌號碼臺中市○○區○○里○○○
    街00巷0號2樓房屋（下稱系爭建物）之區分所有權人，為原
    告社區住戶之一，被告每月應繳納管理費新臺幣（下同）1,
    450元，詎被告積欠民國108年4月起至110年1月止共22個月
    之管理費，共計31,900元，嗣經原告以存證信函向被告催繳
    ，被告仍未繳付，爰依公寓大廈管理條例第21條之規定提起
    本件訴訟等語。並聲明：如主文第1項所示。
二、被告抗辯略以：其為臺中市○○區○○段000地號土地及其上37
    戶房屋之所有權人，請原告把這37戶之土地及建物歸還，原
    告都是建商請的，當時其是買預售屋，其是被騙印鑑證明去
    跟中小企業銀行貸款1億多元，98年中小企業銀行跟其催討
    其才知道，目前仍在訴訟中；又其未給付108年4月至110年1
    月之管理費，因系爭建物是二樓走水管，有漏水，原告都未
    處理，其家具木板都損壞，自來水也漏水，其繳了1萬多元
    ，且其未住在系爭建物也未使用系爭建物，公共電其亦未使
    用；其在106年還有給訴外人林春滿1萬多元，林春滿是收管
    理費的人，其希望管理費能再結算一下等語資為抗辯。並聲
    明：原告之訴駁回。
三、法院之判斷：
（一）原告主張之上開事實，業據其提出與所述相符之住戶規約
      、臺中樹仔腳郵局第336號存證信函及回執、109年度第5
      屆區分所有權人會議紀錄、公寓大廈管理組織報備證明、
      臺中市西屯區公所函、系爭建物建物登記第一類謄本為證
      ，被告於言詞辯論期日到場亦未爭執，本院依調查證據之
      結果，堪信原告前揭主張為真實。
（二）至被告抗辯系爭建物是二樓走水管，有漏水，原告都未處
      理，其繳了1萬多元，希望管理費能再結算一下等語。惟
      因契約互負債務者，於他方當事人未為對待給付前，得拒
      絕自己之給付，民法第264條第1項固有明文。又所謂同時
      履行之抗辯，乃係基於雙務契約而發生，倘雙方之債務，
      非本於同一之雙務契約而發生，縱令雙方債務在事實上有
      密切之關係，或雙方之債務雖因同一之雙務契約而發生，
      然其一方之給付，與他方之給付，並非立於互為對待給付
      之關係者，均不能發生同時履行之抗辯（最高法院59年台
      上字第850號判例參照）。是就同時履行抗辯權之成立，
      須因本於同一雙務契約而互負債務，始有此抗辯權利，其
      中「互負債務」尤為不可或欠之前提。又公寓大廈之管理
      委員會係社區住戶為執行區分所有權人會議決議事項暨公
      寓大廈管理維護工作，互選管理委員若干人所設立之組織
      ，公寓大廈管理條例第3條第9款定有明文。管理委員會之
      職務內容於同條例第36條規定已有明定，管理委員會係承
      全體住戶之委託處理社區公共事務。又區分所有權人依區
      分所有權人會議決議有繳納公共基金之義務，亦經同條例
      第18條第1項第2款明定，足見決定區分所有權人繳納公共
      基金即管理費多寡之主體，係由區分所有權人召集之區分
      所有權人會議所決定。申言之，管理委員會僅是代為執行
      全體共有人決議之事項，區分所有權人繳納對象之債權主
      體，係屬全體區分所有權人，而非管理委員會。依上可知
      管理委員會之職務與管理費之收取並非源於同一雙務契約
      ，既非立於互為對待給付之關係者，自不能發生同時履行
      之抗辯。被告抗辯原告未盡修繕責任，不論是否為真正，
      因二者並無互為對待給付之關係，被告不得據以拒絕繳納
      管理費，且被告並未繳納108年4月起至110年1月止之管理
      費一節，為被告所不否認，佐以被告亦未具體說明原告計
      算之金額有何錯誤，則其此部分抗辯，難認可採。又被告
      抗辯其為該37戶之土地及房屋之所有權人，請原告把這37
      戶之土地及建物歸還等等，核與本件原告請求給付管理費
      之權利義務並不相關，自不得以此對抗原告，是被告此部
      分所辯，亦無可採。
（三）區分所有權人或住戶積欠應繳納之公共基金或應分擔或其
      他應負擔之費用已逾2期或達相當金額，經定相當期間催
      告仍不給付者，管理負責人或管理委員會得訴請法院命其
      給付應繳之金額及遲延利息，公寓大廈管理條例第21條定
      有明文。經查，被告積欠管理費，曾經原告以存證信函催
      告給付108年4月至109年11月之管理費，有上開存證信函
      及回執在卷可憑，但被告仍未給付，則原告依前開規定，
      請求被告給付原告31,900元，及自支付命令送達被告翌日
      （即110年2月4日）起至清償日止，按週年利率5%計算之
      利息，為有理由，應予准許。
四、本件係就民事訴訟法第436條之8適用小額訴訟程序所為被告
    敗訴之判決，依同法第436條之20規定，應依職權宣告假執
    行。並依同法第392條第2項規定，依職權宣告被告於預供擔
    保後，得免為假執行。
五、本件訴訟費用額確定為1,000元（即裁判費1,000元），依民
    事訴訟法第78條，由被告負擔。
中　　華　　民　　國　　110 　年　　10　　月　　29　　日
                        臺灣南投地方法院南投簡易庭
                              法  官  丁婉容  
以上為正本係照原本作成。
如不服本判決，應於送達後二十日內，向本院提出上訴狀，並表
明上訴理由（上訴理由應表明一、原判決所違背之法令及具體內
容。二、依訴訟資料可認為原判決有違背法令之具體事實。），
如於本判決宣示後送達前提起上訴者，應於判決送達後二十日內
補提上訴理由書（須附繕本），如未於上訴後二十日內補提合法
上訴理由書，法院得逕以裁定駁回上訴；並向本院繳足上訴裁判
費。
中　　華　　民　　國　　110 　年　　11　　月　　1 　　日
                              書記官  詹書瑋